臺灣臺北地方法院刑事判決　　　　　　 96年度交易字第486號
公　訴　人　臺灣臺北地方法院檢察署檢察官
被　　　告　乙○○
上列被告因過失傷害案件，經檢察官提起公訴（95年度調偵字
第850號），本院判決如下：
    主  文
乙○○因過失傷害人，處拘役伍拾日，如易科罰金，以銀元佰
元即新臺幣玖佰元折算壹日，減為拘役貳拾伍日，如易科罰金，
以銀元佰元即新臺幣玖佰元折算壹日。
    事  實
一、乙○○於民國九十五年四月十七日二十二時許，駕駛車牌號
    碼五Ｌ─三一四七號自用小客車，沿臺北縣新店市○○路○
    段往新店方向行駛，途經臺北縣新店市○○路○段與八十二
    巷巷口，擬左轉入北宜路二段八十二巷口時，即先駛向道路
    右側靠路邊之外側車道暫停，旋即準備自外側車道起駛橫越
    原遵行車道左轉，其本應注意行車起駛前應顯示方向燈，注
    意前後左右有無障礙或車輛行人，並應讓行進中之車輛行人
    優先通行，且同向二車道道路，欲左轉彎時，應距交岔路路
    口三十公尺前顯示方向燈或手勢，換入內側車道或左轉車道
    ，行至交岔路口中心處左轉，並不得佔用來車道搶先左轉，
    而依當時天候晴、夜間有照明、柏油道路乾燥、無缺陷及障
    礙、視距良好等客觀情狀，依其智識、能力又無不能注意之
    情事，竟仍疏於注意後方同向來車，貿然自慢車道上起駛左
    轉，適有甲○○騎乘車號ＡＴＳ─六九０號重型機車同向沿
    北宜路二段行駛，正欲通過上址，見狀已閃避不及，以致甲
    ○○所騎乘之機車車頭旋即撞上乙○○所駕駛之前開自小客
    車左後方車門靠左後輪輪弧處，甲○○因此人車倒地，受有
    前胸廓挫傷、雙手及雙膝多處挫擦傷之傷害。乙○○於肇事
    後留待現場，於偵查犯罪職權之公務員或機關知悉其犯罪前
    ，即向到場處理之警員坦承肇事，而自首並接受裁判。
二、案經甲○○訴由臺灣臺北地方法院檢察署檢察官偵查起訴。
    理　由
一、證據能力部分：
    (一)按被告以外之人於審判外之言詞或書面陳述，除法律有規
      定者外，不得作為證據；又被告以外之人於審判外之陳述
      ，雖不符前四條之規定，而經當事人於審判程序同意作為
      證據，法院審酌該言詞陳述或書面陳述作成時之情況，認
      為適當者，亦得為證據，當事人、代理人或辯護人於法院
      調查證據時，知有第一百五十九條第一項不得為證據之情
      形，而未於言詞辯論終結前聲明異議者，視為有前項之同
      意，刑事訴訟法第一百五十九條第一項、第一百五十九條
      之五分別定有明文。
    (二)查關於證人甲○○於警詢中所為之供述，雖係被告以外之
      人於審判外所為之陳述，然經本院於審理期日就上開警詢
      筆錄提示並告以要旨，被告就此部分證據之證據能力並未
      聲明異議，僅爭執其所述之真實性（證明力），本院審酌
      上開被害人甲○○僅為單純之被害人，且為親身經歷見聞
      本案車禍發生經過之全貌，其於案發後記憶猶新之情況下
      所為之言詞陳述，對認定犯罪事實之存否自有其必要性，
      而上開警詢筆錄之取得及製作過程，復查無違法取證之瑕
      疵存在，應無顯不可信之情形，引用其之上開言詞陳述作
      為證據應屬適當，依刑事訴訟法第一百五十九條之五規定
      ，即有證據能力。
    (三)另證人甲○○雖具有告訴人身分，惟其於偵查中就與待證
      事實有重要關係之親身知覺、體驗事實陳述時，即居於證
      人之地位，是其於檢察官偵查中所為之陳述，亦屬被告以
      外之人於審判外所為之言詞陳述，然經檢察官諭知證人甲
      ○○有具結之義務及偽證之處罰並命朗讀結文具結擔保其
      證言之真實性後，甲○○以證人身分，於檢察官面前完整
      、連續陳述其親身經歷，且查無違法取證之瑕疵存在，應
      無顯不可信之情形，引用證人甲○○於檢察官面前所為陳
      述作為證據應屬適當，依刑事訴訟法第一百五十九條之一
      第二項之規定，得為證據。
    (四)另卷附之道路交通事故現場圖、道路交通調查事故表均係
      員警接獲報案後抵達肇事現場，依法執行實施勘察等職務
      後所製作以紀錄當時實見現場情形之紀錄文書，並無證據
      證明有何虛偽不實或明顯瑕疵等顯不可信存在，依刑事訴
      訟法第一百五十九條之四第一款之規定自有證據能力；至
      被害人甲○○驗傷後所提出之診斷證明書、病歷資料，為
      醫師於執行醫療業務時所需製作之證明文書、紀錄文書，
      復無證據顯示該診斷證明書、病歷資料存有詐偽或虛飾之
      情事，核無刑事訴訟法第一百五十九條之四第二款所定顯
      有不可信之情況，應可認具有證據能力。又車禍現場照片
      則係機械之方式所留存之影像，並非依憑人之記憶再加以
      轉述而得，要非供述證據，無「傳聞證據排除法則」之適
      用，此外，復無證據證明有何偽造、變造或違法取得之情
      事，且均與檢察官主張之事實具有關聯性，該照片亦胥有
      證據能力。況檢察官、被告於本院審理時，就上開書面證
      據之證據能力均表示沒有意見，復未聲明異議，依據刑事
      訴訟法第一百五十九條之五規定，亦應認有證據能力。從
      而，上該道路交通事故現場圖、道路交通調查事故表、診
      斷證明書、病歷資料、現場照片等，均有證據能力。
    (五)至於卷附之臺灣省臺北縣區車輛行車事故鑑定委員會鑑定
      意見書，本質上雖係鑑定人員於審判外之書面陳述，然此
    　係臺灣省臺北縣區車輛行車事故鑑定委員會於本件偵查中
      ，受偵查檢察官囑託而所為之鑑定書面報告，是屬刑事訴
      訴法第一百五十九條第一項「被告以外之人於審判外之言
      詞或書面陳述，除法律有規定者外，不得作為證據。」，
      所稱「法律有規定者」之例外情形，此因「鑑定之經過及
      其結果，應命鑑定人以言詞或『書面』報告」，同法第二
      百零六條第一項亦規定甚明，是鑑定人以書面為鑑定報告
      提出於法院，依刑事訴訟法第一百五十九條第一項立法理
      由及同法第二百零六條第一項規定，即具有證據能力，附
      此敘明。
二、訊據被告乙○○固對其於上揭時、地駕車左轉，與證人甲○
    ○所騎乘之前開機車發生車禍，並致甲○○受有上開傷害之
    事實坦認不諱，惟矢口否認有何過失傷害犯行，並辯稱：伊
    行經肇事處時，跟路邊檳榔攤購物後，在該處停等紅綠燈，
    想要左轉進入八十二巷內，伊看綠燈且對向沒有來車才起步
    左轉，結果伊已完成左轉後，忽然間甲○○騎機車騎在雙黃
    線上、沒有開大燈，就直接撞上伊車左後門，伊雖有一部分
    過失，但甲○○亦有過失云云。
 　 (一)被告於九十五年四月十七日二十二時許，駕駛車牌號碼五
　    Ｌ─三一四七號自用小客車，沿臺北縣新店市○○路○段
    　往新店方向行駛，途經臺北縣新店市○○路○段與八十二
    　巷巷口，擬左轉入北宜路二段八十二巷口時，與沿著臺北
      縣新店市○○路○段往新店方向騎乘車號ＡＴＳ─六九０
      號重型機車直行之證人甲○○發生碰撞，證人甲○○騎乘
      之機車車頭撞及被告所駕車輛左後門靠近左後輪輪弧處，
      證人甲○○因而人車倒地，受有前胸廓挫傷、雙手及雙膝
      多處挫擦傷之傷害等事實，業經被害人即證人甲○○於警
      詢、偵訊及本院審理中到庭證述明確（見偵卷第十六頁、
      調偵卷第八頁，本院九十六年十月二十二日審理筆錄），
      並經繪製現場圖之員警李宙曉於偵查中證述明確（見調偵
      卷第七頁），且有臺北縣政府警察局新店分局道路交通事
      故現場圖、道路交通調查報告表(一)、(二)及現場車禍照片十
      三張、天主教耕莘醫院出具之診斷證明書、病歷資料（含
      急診病歷）等存卷可稽（見偵卷第十頁至第二十三頁，本
      院卷第二十八頁至第三十一頁），此部分事實堪以認定。
      被告雖辯稱：當時在醫院聽醫生說甲○○胸部並無挫傷云
      云，惟告訴人甲○○案發後五分鐘（即九十五年四月十七
      日二十二時十五分許）隨即被送抵天主教耕莘醫院救治，
      並於接受急診治療後，認定雙手、雙膝擦傷、前胸廓挫傷
      等傷害，當天出院等情，此有本院依職權調取耕莘醫院急
      診病歷紀錄表（含人形圖）、急診醫囑單及護理紀錄（見
      本院卷第二十八頁至第三十一頁），其時間與事發時間甚
      為密接，堪認告訴人於該診斷證明書所載傷勢確係本案車
      禍所致，被告空言質疑告訴人傷勢情形，亦非可信。
    (二)又證人甲○○於本院審理時具結證稱：其騎車沿臺北縣新
      店市○○路○段往新店市區方向行駛，行車速度約三十至
      四十公里，其看到被告開的自小客車暫停在同向右手邊的
      路邊，沒有打方向燈就突然開始左轉，其約十公尺前看到
      就立即鳴按喇叭，煞車不及機車車頭就撞上被告所駕車輛
      左後輪輪弧，倒地後整台機車往雙黃線對向車道滑行，發
      生車禍後被告車輛又再往前移動一個半車身等語明確（見
      偵卷第十六頁、調偵卷第八頁，本院九十六年十月二十二
      日審理筆錄），佐以卷附上開道路交通事故現場圖及照片
      所示，本件肇事路段地面確實無任何煞車痕，則證人甲○
      ○指稱被告係突然起步左轉，其根本煞車不及即撞上等情
      ，並非無據。再依卷附肇事兩車車損位置以觀，被告汽車
      遭撞擊位置係在左後車門靠近左後輪輪弧處，證人甲○○
      騎乘之重型機車則係車頭、左側車身受損，顯示應係機車
      以車頭撞擊被告汽車左後門靠近左後輪輪弧處，佐以卷附
      道路交通事故現場圖所示，該處係雙向四車道，車道寬各
      約三點五公尺、三點五公尺、三點五公尺、四公尺，肇事
      後被告車輛停放位置係以橫越八十二巷口之對向車道上、
      車頭約略迴轉三十度朝向北宜路二段八十二巷口，車身與
      原車行方向幾近垂直，機車則倒在該三交岔路口之雙黃線
      上，車頭車身仍朝原遵行方向，由此可知，被告所駕車輛
      當時顯非從原車行方向內側車道起步左轉彎，否則轉彎弧
      度不至如此大，且兩車係在被告車輛左轉中尚未完成左轉
      彎過程中發生碰撞，甚且被告於本院審理時亦稱：當時是
      停在檳榔攤買東西，之後往前開停等紅綠燈，是暫停在線
      上，沒有暫停在路邊等語（見本院九十六年十月二十二日
      、十一月二十六日審理筆錄），顯見被告並未於左轉彎前
      ，先切換至內側車道即逕行左轉。
    (三)被告雖辯稱係因告訴人騎車車速過快、且未開大燈云云，
      然並未舉出任何證據證明，且為證人甲○○所否認，況依
      前揭現場圖及現場照片、調查報告表所示，肇事現場縱因
      照相效果不佳，仍顯示有路燈或路邊住家商店照明，且前
      後均為直線道路，並無彎角造成之視線阻隔，被告如確有
      於起駛、轉彎前注意後方直線接近之來車，焉可能完全未
      注意其後方直行之機車？再依機車最後倒地位置以觀，距
      離被告汽車車身並非甚遠，地面亦無煞車痕，足認機車撞
      擊汽車後，倒地側滑之距離甚短，並未顯示機車有因高速
      行駛而造成極大慣性，或因撞擊前無法煞車減速而失控之
      情形，是證人甲○○證稱肇事前仍有反應時間，並曾鳴按
      喇叭試圖閃避，但被告毫無停止之意，持續前進，乃致無
      從閃避而發生碰撞等情，並非絕無可信，是被告辯稱係因
      機車車速極快，始致伊無從察覺之辯詞，無非預設伊自身
      已確實盡注意義務，而諉責於機車駕駛人之臆測之詞，難
      以逕採。參以被告於警詢中既陳稱：有查看後方沒有來車
      等語（見偵卷第六頁），則倘若其確已盡其注意義務，注
      意到其後方有無來車，衡情其對於遵行方向車道正常直線
      行駛而來之告訴人所騎機車，焉有可能毫無預見之理？而
      被告既陳稱其完全沒有看到對方等語（見同上卷），由此
      反足徵被告於上開時、地駕車左轉前，並未注意同向後方
      車輛行進情形，致起步左轉時均未見告訴人機車行進之情
      形，而未讓告訴人所騎駛行進之車輛優先通行，即行起步
      左轉，其於本件肇事係有過失，已可認定。此外，依現場
      所留存跡證，並無確切證據證明告訴人有超速行駛、未開
      大燈等事，被告之上開辯詞，尚非有據，無從採為對被告
      有利之認定。
  　(四)按行車起駛前應顯示方向燈，注意前後左右有無障礙或車
      輛行人，並應讓行進中之車輛行人優先通行；同向二車道
      道路，欲左轉彎時，應距交岔路路口三十公尺前顯示方向
      燈或手勢，換入內側車道或左轉車道，行至交岔路口中心
      處左轉，並不得佔用來車道搶先左轉，道路交通安全規則
      第八十九條第一項第六款、第一百零二條第一項第五款分
      別定有明文。第查，依前揭道路交通事故現場圖、現場照
      片、調查報告表所示，肇事現場當日天候晴、夜間有照明
      、柏油道路乾燥、無缺陷及障礙、視距良好等客觀情狀，
      依被告智識、能力又無不能注意之情事，被告竟疏未注意
      ，於外側車道起步前，並未確實注意及同向後方行進中車
      輛，致起步時均未看見告訴人之機車行進之情形，而未讓
      告訴人所駕行進中之車輛優先通行，即行起步由外側車道
      駛出橫越內側車道欲左轉而於內側車道內肇事，其顯有過
      失。況本件交通事故經送臺灣省臺北縣區車輛行車事故鑑
      定委員會鑑定結果，亦認被告駕駛自小客車，由路旁起駛
      左轉時未讓車道上行駛中車輛先行，為肇事原因，而告訴
      人甲○○駕駛普通重型機車，無肇事因素，此有該委員會
      九十六年七月二日北縣鑑字第０九六五一八０五０八號函
      暨所附鑑定意見書在卷可佐（見調偵卷第十七頁至第十九
      頁），與本院前開認定相同，自屬可採，益證被告於本件
　　　車禍之發生，確有過失至明。又告訴人因本件車禍致受有
 　　 前胸廓挫傷、雙手及雙膝多處挫擦傷之傷害，業如前述，
      被告之過失駕駛行為與告訴人之傷害間顯具有相當因果關
      係。
    (五)綜上所述，被告所辯無非事後卸責之詞，顯不可採，本案
      事證已臻明確，被告犯行已經證明，應依法論科。
三、查被告行為後，刑法及刑法施行法部分條文業經修正公布，
    並均於九十五年七月一日施行。修正後刑法第二條第一項之
    規定，係規範行為後法律變更所生新舊法律比較適用之準據
    法，於修正後刑法施行後，應適用修正後刑法第二條第一項
    規定之「從舊從輕」之原則為比較；修正後刑法第二條第二
    項，則為同條第一項之特別規定，於修正後刑法施行後，關
    於非拘束人身自由之保安處分，應依修正後刑法第二條第二
    項之規定，適用裁判時之法律。又修正後刑法第三十五條，
    乃刑之重輕之法定次序與標準，應適用裁判時之修正後刑法
    第三十五條之規定。修正後刑法第二條第一項係採「從舊從
    輕」原則，適用最有利於行為人之法律。既曰法律，自較刑
    之範圍為廣；除法律有特別規定者（如修正後刑法第二條第
    二項非拘束人身自由之保安處分適用裁判時法，修正後刑法
    施行法第九條之三規定之情形），應依其規定；或事關執行
    之緩刑之宣告，或犯罪在刑法修正施行前，自首在刑法施行
    後之自首部分，或程序之規定（程序從新，如刑法第四十條
    沒收宣告之程序規定），應適用裁判時之修正後刑法之規定
    外；依修正後刑法第二條第一項比較時，應就「罪、刑」有
    關之共犯、未遂犯、連續犯、牽連犯、結合犯以及累犯加重
    、自首減輕暨其他法定加減原因（如身分加減）與加減例等
    一切情形，綜其全部之結果而為比較後，予以整體適用，不
    能割裂而分別適用有利益之條文。關於易科罰金之折算標準
    、易服勞役之折算標準及期限、罰金與死刑是否併予執行、
    多數有期徒刑定應執行之刑時之最高刑期之限制等之修正，
    事涉行為人易刑折算標準金額之多寡與期限之長短及定執行
    刑時能否就罰金刑併予執行或有期徒刑定應執行之刑時最高
    度之限制，亦均屬依修正後刑法第二條第一項所應比較適用
    法律之範圍。拘束人身自由之保安處分，並非屬修正後刑法
    第二條第二項規定應適用裁判時法之範圍，除有特別規定者
    外，亦屬應依修正後刑法第二條第一項比較適用之法律；從
    刑附屬於主刑，除法律有特別規定者外，依主刑所適用之法
    律（以上參考最高法院九十五年五月二十三日刑事庭第八次
    會議決議及最高法院二十四年上字第四六三四號、二十四年
    上字第五二九二號、二十七年上字第二六一五號判例）。其
    次，法律有變更而須為新、舊法之比較以定其適用之目的，
    厥唯保障行為人之既有法律地位不致因法律之修正而惡化或
    受到更不利益之結果並兼謀行為人之利益，此為最高之價值
    ，非必斤斤於法律體系適用之完整性，況或基於法規之性質
    ，如程序性之法律、事涉執行之緩刑規定，依法理係均應適
    用新法，或因法律另有規定，如修正後刑法第二條第二項規
    定「非拘束人身自由之保安處分係適用裁判時之法律」，修
    正後刑法施行法第三條之一第二項規定「於九十四年一月七
    日刑法修正施行前犯併合處罰數罪中之一罪，且該數罪均符
    合第四十一條第一項得易科罰金之規定者，適用九十年一月
    四日修正之刑法第四十一條第二項規定」，即有此情形係一
    律適用行為時法之舊法，由是可見遇有法律修正而須選擇適
    用新法或舊法時，應依法規之性質或視法律之規定各自決之
    ，不受其他法規如何適用之羈絆，在選法適用時，本即寓有
    可據個別之特性而割裂分別適用新法或舊法之容許性，縱令
    須為利、弊之比較以定如何適用之法規亦無不同，至數項經
    修正之法律須整體比較以同其新、舊法之適用俾維持法律體
    系之完整性，核係各該法律在適用上因具「依附及相互關聯
    」之特性使然，非屬新、舊法應比較利、弊藉資保障行為人
    之既有法律地位兼謀其利益之立法意旨所必然。準此以解，
    就「罪、刑」有關之規定諸如共犯、未遂犯、連續犯、牽連
    犯、結合犯以及累犯加重、自首減輕暨其他法定加減原因（
    如身分加減）與加減例等一切情形，應綜其全部之結果而為
    比較後，予以整體適用，不能割裂而分別適用有利益之條文
    ，固如前述，惟究其緣由，實係著眼於因各該規定皆涉及犯
    罪之態樣、階段、罪數、法定刑得或應否加、減暨加減之幅
    度，並進而影響法定刑或處斷刑之範圍，換言之，各該「罪
    、刑」之規定須經綜合考量整體適用後，方能據以限定法定
    刑或處斷刑之範圍，嗣始得於該範圍內為一定刑之宣告，易
    詞以言，個別宣告刑雖屬單一之結論，然實係經綜合考量整
    體適用各相關「罪、刑」規定之所得，因之，宣告刑所據以
    決定之各相關「罪、刑」規定，顯具適用上之「依附及相互
    關聯」之特性，自須同其新、舊法之適用，第查，「易刑」
    或「定執行刑」係規範宣告刑得或應如何執行之法律，核屬
    為刑之宣告後始生應否適用問題之規定，非屬宣告刑所據以
    決定因而須先行確定如何適用新、舊之法規，依其性質，在
    未為刑之宣告前亦無可能確定應否適用而預先選定須適用新
    或舊法，復無此必要，不寧唯是，該規定所涵攝之「小前提
    」係「宣告刑」，猶與「罪、刑」規定涵攝之「小前提」為
    「歷史社會事實」迥異，職是，「易刑」及「定執行刑」之
    規定，不論涵攝之「小前提」、決定應否適用之階段及適用
    後所得之法律效果，與「罪、刑」之規定皆不相侔，與之顯
    不具適用上之「依附及相互關聯」之特性，依前述，要毋須
    與「罪、刑」之規定同其新、舊法之適用，自得秉其本身之
    性質而各據應涵攝之「小前提」為新、舊、利、弊之比較後
    個別定其法律之適用，尤應敘明。茲首就與本案有關且於為
    刑之宣告前須先行及連帶確定應如何適用之法律修正情形列
    述如下：
　　(一)修正前刑法第三十三條第五款規定「罰金：（銀元）一元
  　　以上。」，復依罰金罰鍰提高標準條例第一條前段規定提
      高為十倍，折算新台幣為三十元；修正後刑法第三十三條
      第五款規定「罰金：新臺幣一千元以上，以百元計算之。
       」 ；次查，刑法分則各條文所定之罰金刑，其幣別原為
      「銀元」，又倘非屬七十二年六月二十六日至九十四年一
      月七日間新增或修正之條文，所定罰金數額並依罰金罰鍰
      提高標準條例第一條前段規定提高為十倍，惟依九十五年
      六月十四日修正公布、同年七月一日施行之中華民國刑法
      施行法第一條之一：「中華民國九十四年一月七日刑法修
      正施行後，刑法分則編所定罰金之貨幣單位為新臺幣。九
      十四年一月七日刑法修正時，刑法分則編未修正之條文定
      有罰金者，自九十四年一月七日刑法修正施行後，就其所
      定數額提高為三十倍。但七十二年六月二十六日至九十四
      年一月七日新增或修正之條文，就其所定數額提高為三倍
      。」，現行刑法中，有關於罰金刑之計算單位及其最低度
      刑之規定已有修正，自屬法律變更。
    (二)關於刑法第六十二條自首之規定，原規定「對於未發覺之
      罪自首而受裁判者，減輕其刑。但有特別規定者，依其規
      定。」，後修正為「對於未發覺之罪自首而受裁判者，得
      減輕其刑。但有特別規定者，依其規定。」，是修正前刑
      法第六十二條前段關於自首之規定係「必減事由」，新修
      正刑法第六十二條前段關於自首之規定則為「得減事由」
      ，此雖屬刑罰裁量之事項，惟既影響行為人之刑罰法律效
      果，應屬法律變更之範疇，而有刑法第2 條第1 項之適用
      ；且關於自首之新舊法比較，因自首之性質無關可罰性之
      判斷或法律效果之形成，故其變更應非以行為時為判斷基
      準，而應依「自首時」作為判斷之基準。
    (三)就罰金刑之加減例，修正前刑法第六十八條規定「拘役或
      罰金加減者，僅加減其最高度」，修正後刑法第六十七條
      則規定「有期徒刑或罰金加減者，其最高度及最低度同加
      減之」，並刪除第六十八條有關罰金刑加減之規定，進言
      之，經修正後，罰金之最低度刑亦在加減之列。
    (四)本件被告係犯刑法第二百八十四條第一項前段之過失傷害
      罪，法定刑為六月以下有期徒刑、拘役或（銀元）五百元
      以下罰金，復非屬七十二年六月二十六日至九十四年一月
      七日間新增或修正之條文，是以依被告行為時法，法定罰
      金刑之最高、低額各為新台幣一萬五千元、三十元，如遇
      加重或減輕事由，僅就最高額加重或減輕；惟依裁判時法
      ，法定罰金刑之最高、低額則分別為新台幣一萬五千元、
      一千元，如遇加重或減輕事由，則最高度及最低度同加減
      之。而被告於具有偵查職務之公務員據報前往現場處理時
      ，尚不知被告姓名，被告在場隨即主動承認為肇事者，並
      不逃避裁判等情（詳如後述），已符合自首之要件，依據
      修正前刑法第六十二條前段規定，應減輕其刑（係必減）
      ，然修正後刑法第六十二條前段僅規定「得減輕其刑」，
      交由法院為裁量。經綜合比較結果，修正後之規定顯非較
      修正前之規定對其有利，因之，依現行即修正後刑法第二
      條第一項前段規定，此部分自應整體適用修正前刑法之有
      關規定，合先敘明
四、核被告所為，係犯刑法第二百八十四條第一項前段之過失傷
    害罪。又被告於肇事後，留在現場等候警員到場處理，俟有
    偵查犯罪權限之公務員或機關人員知悉其犯罪前，向之承認
    其為肇事人而自首之等情，此有臺北縣政府警察局新店分局
    道路交通事故肇事人自首情形紀錄表一份在卷足憑（見偵卷
    第二十五頁），嗣復受本院之裁判，是以被告係對於未經發
    覺之罪自首而受裁判，應依修正前刑法第六十二條前段規定
    ，減輕其刑，至於被告雖否認有過失，係屬訴訟上防禦權之
    行使，不影響自首之效力，特予說明。爰審酌被告以駕駛車
    輛從外側車道起駛欲左轉彎時，疏未注意後方來車且未先切
    換車道至內側車道，即貿然起步前行左轉，肇致本件車禍發
    生，駕駛態度至為輕忽，過失情節非輕，所為造成被害人甲
    ○○之傷害、損害，肇事後雖不逃避，向員警自首並接受裁
    判，然迄今卻未與被害人達成民事上和解、在庭上應對之犯
    罪後態度等一切情狀，量處如主文所示之刑。次按，刑法易
    科罰金之規定亦經修正，修正前刑法第四十一條第一項前段
    規定：「犯最重本刑為五年以下有期徒刑以下之刑之罪，而
    受六個月以下有期徒刑或拘役之宣告，因身體、教育、職業
    、家庭之關係或其他正當事由，執行顯有困難者，得以一元
    以上三元以下折算一日，易科罰金。」，此折算標準並應適
    用修正前罰金罰鍰提高標準條例第二條規定，就其原定數額
    提高為一百倍折算一日，亦即被告行為時之易科罰金折算標
    準，應以銀元一百元以上三百元以下之數額折算一日，經換
    算為新臺幣，則應以新臺幣三百元以上九百元以下折算一日
    。惟九十五年七月一日施行之刑法第四十一條第一項前段規
    定：「犯最重本刑為五年以下有期徒刑以下之刑之罪，而受
    六個月以下有期徒刑或拘役之宣告者，得以新臺幣一千元、
    二千元或三千元折算一日，易科罰金」，於同日並廢除罰金
    罰鍰提高標準條例第二條之規定，亦即係以新台幣一千元、
    二千元或三千元折算一日，經比較結果，修正後之規定顯非
    較有利於行為人，依修正後刑法第二條第一項前段規定，此
    部分應適用行為時法，爰依修正前刑法第四十一條第一項前
    段、修正前罰金罰鍰提高標準條例第二條規定，併諭知對被
    告所宣告之刑易科罰金之折算標準。又被告犯行之犯罪時間
    係於九十六年四月二十四日前，且無不得減刑之情形，爰依
    同條例第二條第一項第三款、第七條規定減其宣告刑二分之
    一，並依同條例第九條規定併諭知易科罰金之折算標準，以
    資懲儆。
五、據上論斷，應依刑事訴訟法第二百八十四條之一、第二百九
    十九條第一項，修正後刑法第二條第一項前段，刑法第二百
    八十四條第一項前段，修正前刑法第六十二條前段、第四十
    一條第一項前段，刑法施行法第一條之一第一項、第二項前
    段，修正前罰金罰鍰提高標準條例第二條，中華民國九十六
    年罪犯減刑條例第二條第一項第三款、第七條、第九條，判
    決如主文。
本案經檢察官郭麗娟到庭執行職務
中　　華　　民　　國　　96　　年　　12　　月　　10　　日
  　　　　　　　　　臺灣臺北地方法院交通法庭
                            法　官　何俏美
上正本證明與原本無異。
如不服本判決，應於判決送達後10日內向本院提出上訴狀（應抄
附繕本）。告訴人或被害人如對於本判決不服者，應具備理由請
求檢察官上訴，其上訴期間之計算係以檢察官收受判決正本之日
期為準。
                            書記官  林曉郁
中　　華　　民　　國　　96　　年　　12　　月　　10　　日
附錄本案論罪科刑法條全文：
刑法第284 條
因過失傷害人者，處六月以下有期徒刑、拘役或五百元以下罰金
。致重傷者，處一年以下有期徒刑、拘役或五百元下罰金。
從事業務之人，因業務上之過失傷害人者，處一年以下有期徒刑
、拘役或一千元以下罰金，致重傷者，處三年以下有期徒刑、拘
役或二千元以下罰金。
